臺灣臺南地方法院刑事簡易判決　　　　 100年度簡字第2643號
聲　請　人　臺灣臺南地方法院檢察署檢察官
被　　　告　郭崇宇
上列被告因詐欺案件，經檢察官聲請以簡易判決處刑（100年度
偵字第10339號），本院判決如下：
    主  文
郭崇宇幫助犯詐欺取財未遂罪，累犯，處拘役肆拾日，如易科罰
金，以新臺幣壹仟元折算壹日。
    事實及理由 
一、犯罪事實：
  (一)郭崇宇前於民國91年間因犯妨害性自主案件，於94年6月16
    日經臺灣高等法院臺南分院以94年度少連上訴字第273號判
    決判處有期徒刑2年確定，於94年7月26日入監執行，96年1
    月17日縮短刑期假釋付保護管束，並於96年7月3日保護管束
    期滿執行完畢。詎其猶不知悔改，明知提供其行動電話門號
    SIM卡予他人使用，將可能幫助他人詐騙謀取財物，竟仍基
    於幫助詐欺之犯意，於99年12月29日向亞太電信股份有限公
    司（以下簡稱「亞太電信公司」）申辦行動電話門號000000
    0000號SIM卡後，於當日13時許，在臺南市○○路與公園路
    口某處，以新臺幣（下同）400元之代價，將該行動電話門
    號SIM卡出售與真實姓名年籍不詳之詐騙集團成員成年男子
    ，詐騙集團成員即將該行動電話門號之SIM卡用以提供作為
    聯絡車手黃堂瑋進行詐欺取財犯行使用。
  (二)又該詐騙集團成員、真實姓名年籍不詳自稱「吳經理」、「
    楊經理」等人、黃堂瑋（擔任車手，業經臺灣板橋地方法院
    於100年8月22日以100年度易字第1896號刑事判決判處其有
    期徒刑3月，如易科罰金，以1,000元折算1日確定在案）先
    共同基於意圖為自己不法所有之犯意聯絡，利用不知情之彭
    國鴻（業經臺灣板橋地方法院檢察署檢察官100年度偵字第1
    108號為不起訴處分確定）在網路上找工作所留下履歷資料
    ，在99年11月26日15時39分，由真實姓名年籍不詳自稱「楊
    經理」之詐騙集團成員，撥打電話給彭國鴻，佯稱：在板橋
    市○○路○段187號中國信託樓上有應徵司機的工作，要派
    助理與伊面談，要伊準備履歷表、存摺影本、提款卡等資料
    交給他等語。嗣彭國鴻與該名「楊經理」約定在99年11月27
    日下午4時16分在新北市○○區○○路一段141號統一超商見
    面交付上開資料。嗣詐騙集團即由黃堂瑋在上開時間前往新
    北市○○區○○路一段141號統一超商，向彭國鴻收取彭國
    鴻所有之板信商業銀行帳號000-00000000000000號帳戶存摺
    、提款卡及個人資料等。事後詐騙集團成員並以電話詢問彭
    國鴻提款卡密碼，佯稱：將來工作有交易，錢要從彭國鴻的
    帳戶進出等語。彭國鴻即告知其提款卡密碼。嗣「楊經理」
    等詐騙集團成員即在露天拍賣網站刊登拍賣手機之虛假廣告
    ，致被害人王彥仁、莊惠茹陷於錯誤而下標購物，分別於99
    年11月28日0時52分許及同日9時32分許，各匯款7,000元及
    、6,500元至彭國鴻所有之板信商業銀行帳號000-000000000
    00000號帳戶，因被害人王彥仁、莊惠茹事後發覺有異而報
    警處理。
  (三)彭國鴻於99年11月30日10時30分前往板橋市○○路板信商業
    銀行欲補辦金融卡，行員告知其上開帳戶已列為警示帳戶，
    彭國鴻因此在99年11月30日13時許前往警局製作筆錄。嗣
    100年1月12日詐騙集團成員「楊經理」再度以電話聯絡彭國
    鴻，要其前往新北市○○區○○路一段187號前交付另一家
    銀行存摺、提款卡、履歷表、身分證影本、自小客車駕照影
    本等資料，彭國鴻即於翌日（100年1月13日）報警處理，並
    配合警員攜帶其合作金庫銀行帳號0000000000000帳戶存摺
    、提款卡、履歷表、身分證影本、自小客車駕照影本等資料
    ，在100年1月13日17時50分許前往新北市○○區○○路一段
    187號，詐騙集團成員「吳經理」指示車手黃堂瑋前往向彭
    國鴻收取上開資料，待彭國鴻配合警員指示將上開合作金庫
    銀行存摺、提款卡、履歷表、身分證影本、自小客車駕照影
    本交付黃堂瑋後，黃堂瑋即遭埋伏警員逮捕，並當場自黃堂
    瑋身上扣得彭國鴻所交付合作金庫銀行帳號0000000000000
    帳戶存摺、提款卡、履歷表、身分證影本、自小客車駕照影
    本及黃堂瑋所持用門號0000000000號、0000000000號行動電
    話2支，始未得逞。嗣並由黃堂瑋所持用上開門號000000000
    0號行動電話內，查得詐騙集團成員「吳經理」持用郭崇宇
    所出售亞太電信公司行動電話門號0000000000號SIM卡，在1
    00年1月13日15時34分許與車手黃堂瑋聯絡，指示其去上開
    地點向彭國鴻收取存摺、提款卡等之通聯紀錄，始循線查獲
    。
  (四)案經新北市政府警察局板橋分局移送臺灣板橋地方法院檢察
    署呈請臺灣高等法院檢察署檢察官令轉臺灣臺南地方法院檢
    察署檢察官偵查後聲請簡易判決處刑。
二、證據：
  (一)被告郭崇宇之於偵查中之自白（見偵(二)卷第37-40頁）。
  (二)證人黃堂瑋於警詢、偵查中證述（見偵(一)卷第6-10頁、第86
    -90頁、第101-103頁）。
  (三)證人彭國鴻於警詢、偵查中之證述（見偵(一)卷第93-96頁、
    第97-99頁、第101-103頁）。
  (四)證人黃堂瑋所持用門號0000000000號行動電話之通聯紀錄（
    見偵(一)卷第16-17頁）。
  (五)新北市政府警察局板橋分局搜索扣押筆錄（見偵(一)卷第30-3
    1頁）。
  (六)新北市政府警察局板橋分局板橋所扣押物品目錄表（見偵(一)
    卷第32頁）。
  (七)贓物認領保管單（見偵(一)卷第34頁）。
  (八)證人彭國鴻在網路上所留求職資料（見偵(一)卷第35-38頁）
    。
  (九)證人黃堂瑋所持用門號0000000000號行動電話與被告郭崇宇
    所出售亞太電信公司行動電話門號0000000000號通聯之照片
    （見偵(一)卷第43頁）。
  (十)臺灣板橋地方法院檢察署檢察官100年度偵字第1014號起訴
    書查詢資料（見偵(一)卷第107-108頁）。
  (十一)臺灣板橋地方法院100年度易字第1896號刑事判決書查詢資
    料（見偵(二)卷第33-34頁）。
  (十二)臺灣板橋地方法院檢察署檢察官100年度偵字第1108號不起
    訴處分書查詢資料（見偵(一)卷第109-110頁）。
  (十三)被告郭崇宇之亞太電信公司行動電話門號0000000000號申請
    書及查詢資料（見偵(二)卷第19-21頁、第29頁）。
三、查被害人彭國鴻在99年11月26日受詐騙集團成員「楊經理」
    、黃堂瑋等人詐騙，於99年11月27日交付黃堂瑋其所有之板
    信商業銀行帳號000-00000000000000號帳戶存摺、提款卡，
    嗣被害人王彥仁、莊惠茹因受詐騙集團成員詐騙而於網路上
    下標購物，分別於99年11月28日0時52分許及同日9時32分許
    ，各匯款7,000元及、6,500元至彭國鴻所有之上開板信商業
    銀行帳號000-00000000000000號帳戶，上開被害人彭國鴻、
    王彥仁、莊惠茹受害時，被告郭崇宇尚未申請亦未出售其亞
    太電信公司行動電話門號0000000000號SIM卡，此部分事實
    自與被告郭崇宇無關。至於100年1月12日詐騙集團成員「楊
    經理」再度以電話聯絡彭國鴻，要其前往新北市○○區○○
    路一段187號前交付另一家銀行存摺、提款卡、履歷表、身
    分證影本、自小客車駕照影本等資料，彭國鴻既於翌日（10
    0年1月13日）先報警處理，始配合警員攜帶其合作金庫銀行
    帳號0000000000000帳戶存摺、提款卡、履歷表、身分證影
    本、自小客車駕照影本等資料，在100年1月13日17時50分許
    前往新北市○○區○○路一段187號，交付詐騙集團車手黃
    堂瑋，則詐騙集團成員、黃堂瑋此部分對於彭國鴻詐取財物
    之犯行，應屬未遂階段，嗣由黃堂瑋所持用門號0000000000
    號行動電話內，查得詐騙集團成員「吳經理」持用郭崇宇所
    出售亞太電信公司行動電話門號0000000000號SIM卡，在100
    年1月13日15時34分許與車手黃堂瑋聯絡，指示其去指定地
    點向指定之人收取文件之通聯紀錄，則被告郭崇宇之幫助詐
    欺取財犯行亦應屬未遂階段。檢察官聲請簡易判決處刑意旨
    認為被告郭崇宇此部分所為應構成幫助詐欺取財既遂罪，容
    有未洽。
四、核被告郭崇宇所為，係犯刑法第30條第1項、第339條第3項
    、第1項之幫助詐欺取財未遂罪。收購被告行動電話門號SIM
    卡之真實姓名、年籍不詳之成年人與真實姓名年籍不詳自稱
    「吳經理」、「楊經理」等詐騙集團成員、黃堂瑋間就本件
    詐欺取財犯行，均有犯意聯絡及行為分擔，固皆為共同正犯
    ，惟因幫助犯係從犯，乃從屬於正犯而成立，刑法上既無「
    共同幫助」之情，當亦無「幫助共同」之可言，故主文無須
    為「幫助共同」之諭知（司法院70年10月28日（70）廳刑一
    字第1104號刑事法律問題研究之研究意見、最高法院95年度
    台上字第6767號判決意旨參照）。又被告以幫助之意思，參
    與構成要件以外之行為，為幫助犯，依刑法第30條第2項規
    定，按正犯之刑減輕之。又被告之幫助詐欺取財犯行僅止於
    未遂，應依刑法第25條第2項規定減輕其刑。又被告郭崇宇
    前於91年間因犯妨害性自主案件，於94年6月16日經臺灣高
    等法院臺南分院以94年度少連上訴字第273號判決判處有期
    徒刑2年確定，於94年7月26日入監執行，96年1月17日縮短
    刑期假釋付保護管束，並於96年7月3日保護管束期滿執行完
    畢，有臺灣高等法院被告前案紀錄表1件在卷可稽，其受有
    期徒刑執行完畢後5年內故意再犯本件有期徒刑以上之罪，
    應依刑法第47條第1項規定論以累犯，並依法加重其刑。再
    被告同時有刑之加重及減輕事由，應依法先加後減之。爰審
    酌被告因貪圖小利而觸法，所為幫助犯行，助長不法詐欺犯
    罪之氣焰，危害社會大眾及金融經濟，並增加查緝詐欺犯罪
    之困難，惟尚屬未遂階段，兼衡被告素行狀況、智識程度、
    犯罪手段、動機、所生危害，犯後坦認犯行之態度等一切情
    狀，量處如主文所示之刑，並諭知易科罰金之折算標準。
五、共同正犯因相互間利用他人之行為，以遂行其犯意之實現，
    本於責任共同之原則，有關沒收部分，對於共犯間供犯罪所
    用之物，自均應為沒收之諭知，惟幫助犯僅係對於犯罪構成
    要件以外行為為加工，並無共同犯罪之意思，自不適用該責
    任共同原則，對於正犯所有供犯罪所用之物或因犯罪所得之
    物，亦為沒收之諭知（最高法院91年度台上字第5583號、89
    年度台上字第6946號判決意旨參照）。查被告交付予他人之
    行動電話門號0000000000號SIM卡，係幫助詐騙集團犯罪，
    業經被告交付真實姓名、年籍不詳之成年人，且未經扣案，
    亦無證據證明尚屬存在，再參酌前揭判決意旨，應不為沒收
    之諭知。至於扣案之彭國鴻所交付合作金庫銀行帳號000000
    0000000帳戶存摺、提款卡、履歷表、身分證影本、自小客
    車駕照影本及黃堂瑋所持用門號0000000000號、0000000000
    號行動電話2支，其中上開存摺、提款卡已由彭國鴻領回，
    其餘履歷表、身分證影本、自小客車駕照影本列為證物，而
    黃堂瑋所持用門號0000000000號、0000000000號行動電話2
    支，則非被告所有，亦均不為沒收之諭知。
六、聲請簡易判決處刑意旨略以：被告郭崇宇明知提供其行動電
    話門號SIM卡予他人使用，將可能幫助他人詐騙謀取財物，
    竟仍基於幫助詐欺之犯意，於99年12月29日陸續向中華電信
    股份有限公司（以下簡稱「中華電信公司」）申辦行動電話
    門號0000000000號，向台灣大哥大股份有限公司（以下簡稱
    「台灣大哥大公司」）申辦行動電話門號0000000000號、00
    00000000號，向遠傳電信股份有限公司（以下簡稱「遠傳電
    信公司」）申辦行動電話門號0000000000號，及向威寶電信
    股份有限公司（以下簡稱「威寶公司」）申辦行動電話門號
    0000000000號等5張行動電話門號SIM卡後，在臺南市○○路
    與公園路口某處，以每張400元之代價（5張合計為2,000元
    ，聲請簡易判決處刑書誤為2,800元），出售與某真實姓名
    、年籍不詳之成年男子，任由該人或其所屬集團人士使用上
    開門號。嗣該詐騙集團成員共同基於意圖為自己不法之所有
    ，由該集團某不詳成員自稱「張經理」、「吳經理」等輾轉
    取得上開門號後，即共同意圖為自己不法之所有，將上開門
    號用以作為詐騙及犯罪聯絡工具之用，於99年11月27日16時
    許，「吳經理」先撥打電話予彭國鴻，並向彭國鴻佯稱欲僱
    用彭國鴻，要求彭國鴻交付銀行存摺、提款卡及個人資料，
    致彭國鴻陷於錯誤，相約於99年11月27日16時，在新北市○
    ○區○○路一段141號，交付其所有之板信商業銀行帳號000
    00-000000000000號帳戶之金融卡及個人資料，「吳經理」
    再以上開門號撥打電話與該詐欺集團車手黃堂瑋，指示黃堂
    瑋前往收取彭國鴻之上開板信商業銀行帳戶。於100年1月12
    日，「吳經理」又以電話再次佯稱欲僱用彭國鴻，要求彭國
    鴻交付其個人履歷表、身分證影本、自用小客車駕照影本、
    銀行存摺及提款卡，並以上開門號通知車手黃堂瑋，於100
    年1月13日17時50分許，前往新北市○○區○○路一段187號
    前，收取彭國鴻之合作金庫商業銀行帳號0000000000000 號
    帳戶之存摺、金融卡及前述個人資料，嗣因彭國鴻察覺有異
    ，乃報警處理，而於黃堂瑋收取彭國鴻合作金庫商業銀行帳
    戶之際遭埋伏員警當場逮捕，始循線查獲上情，因認被告郭
    崇宇此部分亦涉有幫助詐欺取財（或幫助詐欺取財未遂）罪
    嫌。惟：
  (一)按犯罪事實應依證據認定之，無證據不得認定其犯罪事實，
    刑事訴訟法第154條第2項定有明文。又按刑事訴訟法第156
    條第1、2項規定「被告之自白，非出於強暴、脅迫、利誘、
    詐欺、疲勞訊問、違法羈押或其他不正之方法，且與事實相
    符者，得為證據。被告或共犯之自白，不得作為有罪判決之
    唯一證據，仍應調查其他必要之證據，以察其是否與事實相
    符。」又按刑事訴訟法第156條第2項規定，被告雖經自白，
    仍應調查其他必要之證據，以察其是否與事實相符。立法目
    的乃欲以補強證據擔保自白之真實性；亦即以補強證據之存
    在，藉之限制自白在證據上之價值。而所謂補強證據，則指
    除該自白本身外，其他足資以證明自白之犯罪事實確具有相
    當程度真實性之證據而言。雖其所補強者，非以事實之全部
    為必要，但亦須因補強證據與自白之相互利用，而足使犯罪
    事實獲得確信者，始足當之（參照最高法院74年台覆字第10
    號判例）。
  (二)檢察官聲請簡易判決處刑意旨認為被告郭崇宇同時出售中華
    電信公司行動電話門號0000000000號，台灣大哥大公司行動
    電話門號0000000000號、0000000000號，遠傳電信公司行動
    電話門號0000000000號，及威寶公司行動電話門號00000000
    00號等5張行動電話門號SIM卡亦涉有幫助詐欺取財（或幫助
    詐欺取財未遂）罪嫌，無非以被告郭崇宇在偵查中之自白，
    及前揭詐騙集團成員車手黃堂瑋、證人彭國鴻等一案之證人
    證詞及證物為憑。惟查：擔任詐騙集團車手黃堂瑋被查獲時
    ，所扣得黃堂瑋所持用門號0000000000號、0000000000號行
    動電話2支，僅在上開門號0000000000號行動電話內，查得
    詐騙集團成員「吳經理」持用郭崇宇所出售亞太電信公司行
    動電話門號0000000000號SIM卡，與車手黃堂瑋聯絡，指示
    其去指定地點向指定之人收取文件之通聯紀錄（即前揭判決
    有罪事實部分），至於黃堂瑋所持用門號0000000000號、00
    00000000號行動電話2支，其內並無有關詐騙集團成員使用
    被告郭崇宇所出售之中華電信公司行動電話門號0000000000
    號，台灣大哥大公司行動電話門號0000000000號、00000000
    00號，遠傳電信公司行動電話門號0000000000號，及威寶公
    司行動電話門號0000000000號等5張行動電話門號SIM卡，用
    以作為與詐騙集團成員、車手聯絡之用，本件卷內亦無任何
    人證或物證資以證明被告郭崇宇所出售上開5張行動電話SIM
    卡曾被用以詐騙被害人彭國鴻、王彥仁、莊惠茹之用，即前
    揭詐騙集團成員車手黃堂瑋、證人彭國鴻等一案之證人證詞
    及證物，均無法證明被告郭崇宇所出售上開5張行動電話SIM
    卡曾被用以供詐騙集團成員詐取財物使用，自不得作為上開
    被告郭崇宇此部分自白犯罪之補強證據。至於被告向上開電
    信業者申請上開5張行動電話SIM卡之查詢資料（見偵(二)卷第
    22-26頁、32頁），僅能證明被告確有申請上開5張行動電話
    SIM卡，然無法證明被告出售該5張行動電話SIM卡已構成幫
    助詐騙集團成員詐欺取財（或詐欺取財未遂）犯行，檢察官
    復未再提出被告郭崇宇所出售上開5張行動電話SIM卡曾被用
    以供詐騙集團成員詐取財物使用之任何證據，本院復查無其
    他積極證據足以證明被告確有此部分聲請簡易判決處刑意旨
    所指犯行，則被告郭崇宇此部分自白既欠缺補強證據，揆諸
    上開說明，自不得作為認定犯罪事實之唯一證據，被告此部
    分被訴犯行自屬不能證明，惟聲請簡易判決處刑意旨認此部
    分與前開論處罪刑部分，係單純一罪之關係，基於審判不可
    分原則，爰不另為無罪諭知，併此敘明。
七、依刑事訴訟法第449條第1項前段、第3項，刑法第30條第1項
    前段、第2項、第339條第3項、第1項、第25條、第47條第1
    項、第41條第1項前段，刑法施行法第1條之1第1項、第2項
    前段，逕以簡易判決處刑如主文。
八、如不服本判決，應於收受判決正本送達之翌日起10日內向本
    庭提出上訴狀，上訴於本院合議庭（須附繕本）。
中    華    民    國   100    年    11    月    25    日
                  刑事第二庭  法  官  鄭彩鳳
以上正本證明與原本無異。
如不服本判決應於收受判決後10日內向本院提出上訴書狀（應附
繕本）。
                              書記官  何小玉
中    華    民    國   100    年    11    月    25    日

附錄本案論罪科刑法條全文
中華民國刑法第339條
意圖為自己或第三人不法之所有，以詐術使人將本人或第三人之
物交付者，處 5 年以下有期徒刑、拘役或科或併科 1 千元以下
罰金。
以前項方法得財產上不法之利益或使第三人得之者，亦同。
前二項之未遂犯罰之。